【裁判字號】    88,上訴,1486
【裁判日期】    890222
【裁判案由】    偽造有價證券等
【裁判全文】
臺灣高等法院臺中分院刑事判決              民國八十八年度上訴字第一四八六號
    上  訴  人
    即  被  告  戊○○
    選任辯護人  莊孝襄
    上  訴  人
    即  被  告  甲○○
    選任辯護人  李宗炎
    上  訴  人
    即  被  告  丁○○
右上訴人等因偽造有價證券等案件，不服臺灣台中地方法院中華民國八十八年五月廿
四日第一審判決（民國八十五年度訴字第九七五號，起訴案號：臺灣台中地方法院檢
察署民國八十四年度偵字第一七○七六號），提起上訴，本院判決如左：
    主      文
上訴駁回。
甲○○、丁○○均緩刑肆年。
    事實及理由
一、本件經本院審理結果，認原審判決認事用法及量刑，均無不當或違誤，應予維持
    ，並引用原審判決書記載之事實、證據及理由（如附件）。
二、經查己○○、乙○○係於八十三年四月十二日第一次收到上訴人戊○○同月一日
    狀告渠等二人詐欺一案（八十三年偵字第六四二四號）之開庭傳票，乙○○旋於
    同日即與上訴人戊○○二人達成和解，乙○○同意將取得其父丙○○名下之不動
    產時，優先清償上訴人戊○○之債務，雙方除簽立協議書各執一份外，另將丙○○原與其家屬簽立之「丙○○先生名義財產協議分配書」影本一份一併交付上訴
    人戊○○，而系爭00000000號本票，為同年四月八日所簽發，分別有上
    述偵查卷、協議書、財產協議分配書及本票可稽，亦為上訴人戊○○所不否認之
    事實。是己○○、乙○○二人於八十三年四月十二日以前，根本不知上訴人戊○○有狀告彼等詐欺之事，更遑論遠住台南之老父丙○○，亦即該本票之簽發與上
    訴人戊○○及己○○、乙○○詐欺一案無關，從而上訴人戊○○所稱：丙○○所
    以共同簽發系爭00000000號本票，乃為央求其勿控告乙○○、己○○子
    媳等詐欺一節，已非可信，再八十三年四月八日丙○○若確為其子乙○○被訴詐
    欺一案承坦債務，而特地趕到上訴人戊○○住處，參與解決，並要求上訴人戊○○不要追訴其子、媳詐欺無訛，以其擁有鉅額不動產情形而論，原非不可提供為
    設定抵押擔保，換取上訴人戊○○之諒解，上訴人戊○○亦必因抵押權具實質之
    擔保力而求之不得，且據上訴人丁○○於偵查中供稱：「：：：（八十三年四月
    八日）較老之人（指丙○○）說陳小姐（指上訴人戊○○）不要告我兒子媳婦，
    我有田園十餘甲，可以讓你抵押：：：」（見八十四年偵字第一七○七六號卷卅
    五頁），在此情形下，上訴人戊○○豈會捨此不為，反而等到同年月十二日始與
    已無資力清償債務之乙○○一人簽立上述協議書，以迂迴不切實際，於乙○○取
    得丙○○財產後優先清償方式行之，又置擁有鉅額不動產之丙○○於該項協議契
    約書當事人之外，其為悖乎情理，而不可徵信甚明。
三、上訴人即被告等三人上訴意旨，除仍一貫其否認犯罪外，在本院並未提出其他有
    利之證據及辯解，且謂已無其他請求調查事項，其上訴核無理由，應予駁回。至
    上訴人戊○○選任辯護人請求本院將系爭之二件本票，另送財團法人台灣經濟技
    術研究所鑑定，所需鑑定費用，願自行負擔一節。經查系爭本票，原審已先後送
    請法務部調查局、內政部警政署刑事警察局及本院另函中央警察大學鑑定結果，
    分別以「己○○」印文蓋印時所沾印泥過多，有欠明晰，顯難鑑析，或支票及「
    己○○」印章所蓋出之印文等三印文之間，無法以VSC-1影像分析儀分辨排除，
    然由照相製板光電刻印所仿製之印文，尚無法以現今科學分析儀器區辨，故該三
    枚印文究係源自同一印章之印文，仰或依上述方式仿製，無法分辨為理由而退還
    ，有各該鑑定機關之覆函可憑，而上述各鑑定機關為目前吾國最具規模及鑑定能
    力之單位，本院認已盡此部分之調查鑑定能事，無復再送私人機構鑑定必要，附
    此敘明。
四、上訴人甲○○、丁○○均未受過有期徒刑以上刑之宣告，有其前科資料表在卷可
    稽，其中丁○○且已年高七十，經此罪刑之宣告，當已知所警惕而無再犯之虞，
    本院認所宣告之刑，均以暫不執行為適當，爰併各諭知緩刑肆年，以啟自新。
五、據上論斷，應依刑事訴訟法第三百七十三條、第三百六十八條，刑法第七十四條
    第一款，判決如主文。
本案經檢察官王寧懷到庭執行職務。
中      華      民      國     八十九     年      二      月   二十二   日
                     臺灣高等法院臺中分院刑事第十一庭
                                           審判長法  官  羅  禮  政
                                                 法  官  陳  欣  安
                                                 法  官  曾  謀  貴
右正本證明與原本無異。
如不服本判決應於收受送達後十日內向本院提出上訴書狀，其未述上訴之理由者並
得於提起上訴後十日內向本院補提理由書（均須按他造當事人之人數附繕本）。
                                                 書記官    錫  彬
中      華      民      國     八十九     年      二      月   二十三   日
                                                                        Ｄ
臺灣臺中地方法院刑事判決                          八十五年度訴字第九七五號
    公  訴  人  台灣台中地方法院檢察署檢察官
    被      告  戊○○  女  五十五歲（民國○○○年○○月○○日生）
                        住台中縣霧峰鄉○○路五０六號
                        身分證統一編號：Ｌ二三五九五七號
    選任辯護人  李宗炎  律師
    被      告  甲○○  男  四十歲（民國○○○年○月○日生）
                        住南投縣草屯鎮草溪一一六號
                        身分證統一編號：Ｍ一二四七八四二五號
    被      告  丁○○  男  七十歲（民國○○年○月○日生）
                        住彰化縣和美鎮鎮○路七七巷十二號
                        身分證統一編號：Ｎ一六四五四七號
右列被告因偽造有價證券案件，經檢察官提起公訴（八十四年度偵字第一七○七六號
），本院判決如左：
    主  文
戊○○連續意圖供行使之用，而偽造有價證券，處有期徒刑肆年；扣案之票號為00
000000號、發票日為八十三年三月三十日、面額二百九十七萬元之本票上偽造
之共同發票人丙○○部分，及發票人為己○○、票號為○○四二六○號、發票日為八
十二年十二月三十日、到期日為八十三年二月三十日、面額二百九十七萬元之偽造本
票壹張，均沒收。
甲○○、丁○○證人，於執行審判職務之公署審判時，於案情有重要關係之事項，供
前具結，而為虛偽陳述，各處有期徒刑伍月。
    事  實
一、緣戊○○自民國八十二年九月或十月間某日起，陸續借款共新台幣（下同）四百
    餘萬元予己○○、乙○○夫婦二人，己○○、乙○○並持乙○○所簽發台灣土地
    銀行西台中分行、帳號一八五六之六號之支票或客票交付予戊○○以供擔保，至
    八十二年十二月三十一日止，己○○、乙○○夫婦已清償一百四十九萬一千七百
    元，惟尚餘二百九十七萬元未償還，己○○乃簽發台中市第六信用合作社北屯分
    社、面額共二百七十二萬三千九百五十元之支票共八張（詳如附表所示）交付予
    戊○○，以換回之前交付未兌現之支票，另尚有一張乙○○所簽發台灣土地銀行
    西台中分行、帳號一八五六之六號、票號四九五九二二號、面額二十五萬六千五
    百元之支票未換回，嗣己○○生意經營不善致無力兌現上開支票，遂於八十三年
    三月底即前開支票到期日前，另簽發票號為00000000號、發票日為八十
    三年三月三十日、面額二百九十七萬元之本票一張予戊○○收執，詎戊○○竟基
    於概括之犯意，先盜刻己○○之印章，於八十三年四月十一日前之不詳時間，在
    不詳地點，偽造發票人為己○○、票號為○○四二六○號、發票日為八十二年十
    二月三十日、到期日為八十三年二月三十日、面額二百九十七萬元之本票一張後
    ，復持該偽造之本票向本院民事庭聲請強制執行之裁定，本院並於八十三年四月
    十一日以八十三年度票字第三六三○號裁定准予強制執行。復於八十三年四月十
    二日，因戊○○同意己○○、乙○○夫婦，待乙○○分配得其父丙○○之土地並
    變賣後，將優先清償積欠之二百九十七萬元借款，雙方並書立協議書一份，戊○○因而取得丙○○先生名義財產協議分配書一份，且得知丙○○名下有許多財產
    ，即於八十三年七月二十五日前之某日，在不詳地點，先盜刻丙○○之印章，而
    在前開己○○所簽發票號為00000000號、發票日為八十三年三月三十日
    、面額二百九十七萬元之本票發票人欄上，偽造丙○○之署押及印文，而偽造丙○○為共同發票人，嗣又持該張偽造之本票向本院民事庭聲請強制執行之裁定，
    本院並於八十三年七月二十五日以八十三年度票字第七三○○號裁定准予強制執
    行，且據該裁定聲請對丙○○之財產為強制執行，丙○○始覺有異，經向本院民
    事庭提起確認本票債權不存在之訴，於八十四年一月十七日上午十時三十分許，
    本院簡易庭以八十三年度中簡字第一八六五號確認本票債權不存在案件審理時，
    甲○○竟為圖脫免戊○○偽造有價證券之罪責，於具結後，就案情有重要關係之
    事項，虛偽證稱：於八十三年四月間清明節過後，當時在戊○○住處裝水電，看
    到丙○○三人在開票，年輕（指乙○○）與他的太太（指己○○）簽發本票及簽
    名後拿給老的（指丙○○），老的先蓋章再簽名等語，嗣經本院判決丙○○勝訴
    後，戊○○不服提起上訴，於二審即本院民事庭以八十四年度簡上字第四八號確
    認本票債權不存在案件審理時，丁○○竟為圖脫免戊○○偽造有價證券之罪責，
    先後於八十四年四月六日下午三時十分許、同年八月九日上午九時三十分許及同
    年九月八日下午二時三十分許二審審理時，於具結後，就案情有重要關係之事項
    ，虛偽證稱：於八十三年四月八日，伊去戊○○住處招攬旅遊，在其住處，看見
    女的（指己○○）拿票出來，先寫字，後要年輕男的（指乙○○）蓋章，老的男
    的（指丙○○）先簽名再蓋章，丙○○趴著寫，說寫字很醜，又寫一次等語，而
    甲○○亦先後於八十四年八月九日上午九時三十分許及同年九月八日下午二時三
    十分許二審審理時，於具結後，就案情有重要關係之事項，再度虛偽證稱：伊當
    天去戊○○家裝水電，伊去後約三十分鐘，看見丁○○進來，丙○○三人之後才
    來，支票是己○○先填寫，乙○○也在場，丙○○說他寫字很醜，就趴者簽寫等
    語，致本院民事庭即二審判決丙○○敗訴確定在案。
二、案經己○○訴請臺灣臺中地方法院檢察署檢察官偵查起訴。
    理  由
一、訊據被告戊○○、甲○○、丁○○矢口否認右揭犯行，被告戊○○辯稱：己○○
    及乙○○夫婦二人，自八十二年九月十日起至八十二年十一月十一日止，共向伊
    調借七百四十四萬二千一百五十元，已償還一百四十九萬一千七百元，尚積欠五
    百九十五萬零四百五十元，其中己○○與乙○○夫婦於八十二年九月二十一日所
    簽發面額二百七十八萬五千元之本票，於八十二年十二月三十日到期後未兌現，
    另加上其於八十二年十一月六日交付之面額分別為三十六萬七千五百六十元及二
    十五萬元之退票支票二張，共三百四十萬二千五百六十元，乃由己○○交付到期
    日為八十三年三月三十日、面額四十三萬二千五百六十元之客票，及其於八十二
    年十二月三十日簽發票號為○○四二六○號、到期日為八十三年二月三十日、面
    額二百九十七萬元之本票一張換回，且伊於八十三年三月間，對乙○○、己○○
    夫婦就借款二百九十八萬零四百五十元部分提出詐欺告訴，於該案件偵查中，乙○○、己○○為規避刑責，乃於八十三年四月八日，由其父丙○○協同己○○、
    乙○○二人，搭計程車至伊住處，與伊和解，於和解時，丙○○即表示其在台南
    之土地甚多，要伊不用擔心，並簽發系爭票號為00000000號、發票日為
    八十三年三月三十日、面額二百九十七萬元之本票一張交伊收執，而己○○、乙○○則另書立將於八十三年四、五月之間先還六十萬元，剩餘每月最少還十萬元
    之承諾書交伊收執，伊乃當場出具和解書交予己○○云云；被告甲○○辯稱：當
    時伊在戊○○家修水電，丙○○在一樓簽本票時，伊在一樓裝日光燈，伊確實有
    看到云云；被告丁○○則辯稱：當天伊去戊○○家找他去遊覽，當時伊在一樓有
    看到丙○○在本票上簽名云云。經查：
（一）被告戊○○自八十二年九月或十月間某日起，陸續借款共四百餘萬元予告訴人
      己○○及其夫乙○○，己○○、乙○○並持乙○○所簽發台灣土地銀行西台中
      分行、帳號一八五六之六號之支票或客票交付予戊○○以供擔保，至八十二年
      十二月三十一日止，己○○、乙○○夫婦已清償一百四十九萬一千七百元，惟
      尚餘二百九十七萬元未償還，己○○乃簽發如附表所示面額共二百七十二萬三
      千九百五十元之支票八張交付予戊○○，以換回之前交付未兌現之支票，另尚
      有一張由乙○○所簽發台灣土地銀行西台中分行、帳號一八五六之六號、票號
      四九五九二二號、面額二十五萬六千五百元之支票未換回，嗣己○○生意經營
      不善致無力兌現上開支票，遂於八十三年三月底即前開支票到期日前，另簽發
      系爭票號為00000000號、發票日為八十三年三月三十日、面額二百九
      十七萬元之本票一張交付予戊○○等情，業據告訴人己○○於偵審中指述歷歷
      ，復有上開支票影本九張及本票一張附卷可稽，且被告戊○○亦坦承己○○、
      乙○○二人已償還一百四十九萬一千七百元，及其執有之告訴人己○○所簽發
      面額共二百七十二萬三千九百五十元之上開支票八張及乙○○所簽發面額二十
      五萬六千五百元之支票一張均未兌現等情，再參酌該九張支票之到期日分別為
      八十三年二月二十五日、八十三年二月二十六日、八十三年三月二十日、八十
      三年三月三十日及系爭票號為00000000號、面額二百九十七萬元本票
      之發票日為八十三年三月三十日以觀，應認己○○指稱其係為清償該九張支票
      無法兌現之債務，遂於八十三年三月底即該等支票到期日前，另簽發系爭票號
      為00000000號之本票交付予戊○○收執等情，應堪採信。
（二）系爭票號為00000000號本票之發票人欄上丙○○之署押及印文，並非
      丙○○所為，亦據被害人丙○○於本院審理時到庭指證屬實，被告戊○○雖辯
      稱系爭票號為00000000號之本票，係告訴人己○○協同乙○○、丙○○二人，於八十三年四月八日共同至其住處當場簽發並交付予伊云云，惟事實
      果確係如此，何以票載發票日為八十三年三月三十日，而不記載為八十三年四
      月八日？且該張本票發票人欄上己○○、乙○○之署押均係己○○所簽寫之事
      實，為渠等所是認，衡諸常情，如簽發本票時乙○○、丙○○均亦在場，何以
      乙○○不親自簽名，而由己○○代簽，反而年已七旬之老翁卻自己執筆簽名？
      又觀諸本票上丙○○之署押，係經過重複描繪，顯與一般人均可流利簽寫自己
      姓名之常情相違，再者，如丙○○執筆已甚不流利，何以己○○不亦代為簽名
      ？綜上所述，在在悖於常理，已難認被告戊○○所言與事實相符。另被告甲○○於本院簡易庭八十四年一月十七日上午十時三十分許審理八十三年度中簡字
      第一八六五號確認本票債權不存在案件時，先證稱：伊並未看見老的（指丙○○）有無在本票上簽名，伊當時在泡茶，並沒有注意到誰在本票描寫云云，嗣
      經被告戊○○提醒後，始改稱：伊確實有看到丙○○在本票上簽名云云，證人
      對於與案情有重要關係事項之證詞，前後翻異，已顯有可疑，而嗣經承審法官
      諭知將甲○○、戊○○二人隔離訊問後，甲○○又供稱：老的是拿印章蓋完後
      ，再拿筆簽名，當時伊在裝日光燈，戊○○拿茶給伊喝，伊邊喝茶時，才看到
      老人先蓋印章再簽名云云，惟被告戊○○則係供稱：丙○○寫好本票後並簽名
      再蓋章，當時甲○○剛好在裝日光燈，一邊做一邊看，丙○○簽完名再蓋章後
      ，我才泡茶給他們喝，甲○○才從扶梯下來喝茶云云（參見本院簡易庭八十三
      年度中簡字第一八六五號民事案件卷宗第三五頁反面至第三八頁反面），顯見
      二人所述情節亦多所矛盾，實難認渠二人所言與事實相符，至該案件經上訴於
      二審即本院民事庭以八十四年度簡上字第四八號確認本票債權不存在案件審理
      時，被告丁○○、甲○○到庭所為供述雖與被告戊○○之說詞大致相符，惟如
      丁○○當時確亦在場，何以戊○○於一審時漏未提出此有利之證據，且甲○○
      竟亦略未述及，戊○○卻遲至一審以甲○○與戊○○二人供述互異而無法採信
      之理由據為丙○○勝訴之判決後，始於二審中聲請傳訊丁○○到庭作證？足徵
      被告甲○○、丁○○於上開案件審理時所為之供述，均係為迴護、附和被告戊○○所為之虛偽不實陳述，渠二人有偽證犯行，堪予認定。另觀諸卷附之被告
      戊○○與乙○○於八十三年四月十二日書立之協議書，其上有提及「丙○○先
      生名義財產協議分配書」，協議內容則係以乙○○變賣其分配自丙○○財產之
      土地所得價款來清償債務，顯見被告戊○○於協議當時應已取得「丙○○先生
      名義財產協議分配書」，是應認被告戊○○於取得丙○○先生名義財產協議分
      配書後，因得知丙○○名下有許多財產，即在系爭票號為00000000號
      之本票上偽造丙○○為共同發票人，並據之聲請強制執行，以保障其債權甚明
      。
（三）另被告戊○○於偵查中供稱：伊看見己○○坐在桌上簽發票號為○○四二六○
      號、發票日為八十二年十二月三十日、到期日為八十三年二月三十日、面額二
      百九十七萬元之本票一張云云（見偵查卷第四一頁正面），惟經本院核對比較
      系爭票號為00000000號、票號為○○四二六○號之二張本票上字跡及
      承辦檢察官命己○○及戊○○當庭分別所書寫之筆跡（分別見偵查卷第四七頁
      正面、第四八頁正反面）以觀，認為上開二張本票上字跡並不相符，顯非同一
      人所為，而票號為○○四二六○號本票上字跡則與戊○○之筆跡極為近似，且
      該張本票上並無己○○之簽名，亦與己○○簽發票號為00000000號本
      票時有簽名及蓋章之方式不同，是告訴人己○○指稱伊並未簽發票號為○○四
      二六○號之本票等語，應堪採信，而該張票號為○○四二六○號本票係被告戊○○所偽造無疑。
（四）被告戊○○雖辯稱己○○及乙○○夫婦二人，自八十二年九月十日起至八十二
      年十一月十一日止，共向伊調借七百四十四萬二千一百五十元，已償還一百四
      十九萬一千七百元，尚積欠五百九十五萬零四百五十元云云，惟何以被告戊○○於八十三年四月一日至台灣台中地方法院檢察署檢察官對告訴人己○○及乙○○提起詐欺告訴，經檢察官為不起訴處分，戊○○不服提起再議後，又經檢
      察官續為偵查而起訴，嗣經台灣高等法院台中分院判處己○○有罪確定，而戊○○於該案件歷次偵查及審理時，戊○○均指稱己○○等人積欠之債務為二百
      九十七萬元，此觀該台灣高等法院台中分院八十四年度上易字第一八四一號判
      決即明（見偵查卷第五四頁至五六頁），且被告戊○○與乙○○於八十三年四
      月十二日書立之上開協議書上，亦記載乙○○積欠之債務為二百九十七萬元，
      顯見被告戊○○所辯，係圖卸刑責之詞，不足採信。事證明確，被告三人犯行
      均堪認定。
二、核被告戊○○所為，係犯刑法第二百零一條第一項之意圖供行使之用而偽造有價
    證券罪。被告戊○○偽刻丙○○、己○○之印章，及在系爭票號為000000
    00號、發票日為八十三年三月三十日、面額二百九十七萬元之本票上所偽造之
    發票人丙○○之署押及印文，均為構成有價證券之一部，應吸收於上開偽造有價
    證券之行為內，均不另論罪。又其行使偽造有價證券之低度行為，應為偽造有價
    證券之高度行為所吸收，亦不另論罪。被告戊○○先後二次偽造有價證券犯行，
    時間緊接，犯罪構成要件相同，顯係基於概括犯意而反覆為之，為連續犯，爰依
    刑法第五十六條之規定，論以一罪並加重其刑。另被告甲○○、丁○○所為，均
    係犯刑法第一百六十八條偽證罪。因本罪係保護國家之審判權，故就同一訴訟事
    件，兼於一、二審具結偽證，祇成立單純一罪，而無連續犯之適用，附此敘明。
    爰審酌被告三人之素行資料，犯罪之動機、目的、手段、所生危害及犯後猶飾詞
    狡辯、不知悔改等一切情狀，量處如主文所示之刑，以示懲儆。至票號為000
    00000號、發票日為八十三年三月三十日、面額二百九十七萬元之本票上偽
    造之共同發票人丙○○部分，及發票人為己○○、票號為○○四二六○號、發票
    日為八十二年十二月三十日、到期日為八十三年二月三十日、面額二百九十七萬
    元之偽造本票一張，均爰依刑法第二百零五條之規定，併予宣告沒收。
據上論斷，應依刑事訴訟法第二百九十九條第一項前段，刑法第五十六條、第二百零
一條第一項、第一百六十八條、第二百零五條，罰金罰鍰提高標準條例第一條前段，
判決如主文。
中      華      民      國      八十八      年    五    月    二十七    日
                                        法  官  崔  玲  琦
右正本證明與原本無異。
如不服本判決，應於判決送達後十日內向本院提出上訴狀，上訴於臺灣高等法院臺中
分院( 須附繕本 )。
                                        書記官
中    華    民    國      八十八      年    六      月     三    日
附錄論罪科刑法條
刑法第二百零一條第一項：
意圖供行使之用，而偽造、變造公債票、公司股票或其他有價證券者，處三年以上十
年以下有期徒刑，得併三千元以下罰金。
刑法第一百六十八條：
於執行審判職務之公署審判時或於檢察官偵查時，證人、鑑定人、通譯於案情有重要
關係之事項，供前或供後具結，而為虛偽陳述者，處七年以下有期徒刑。


司法院資訊處製作；財團法人民間司法改革基金會備份。
